臺灣桃園地方法院民事判決　　　　　　　100年度訴字第130號
原　　　告　謝智強
被　　　告　石天資
上列當事人間請求侵權行為損害賠償事件，經本院刑事庭以99年
度附民字第96號刑事附帶民事訴訟裁定移送民事庭審理，本院於
民國100年3月30日言詞辯論終結，判決如下：
    主  文
被告應給付原告新臺幣伍拾壹萬柒仟陸佰元，及自民國九十九年
十一月二十三日起至清償日止，按年息百分之五計算之利息。
原告其餘之訴駁回。
訴訟費用由被告負擔百分之四十九，餘由原告負擔。
本判決第一項於原告以新臺幣壹拾柒萬仟元為被告供擔保後，
得假執行。
原告其餘假執行之聲請駁回。
    事實及理由
壹、程序方面：
    按訴狀送達後，原告不得將訴變更或追加他訴，但擴張或減
    縮應受判決事項之聲明者，不在此限，民事訴訟法第255 條
    第1 項第3 款定有明文。本件原告起訴時，聲明原請求被告
    應給付原告新臺幣（下同）1,180,862 元，及自刑事附帶民
    事起訴狀繕本送達被告之翌日起至清償日止，按年息百分之
    5 計算之利息，嗣於本院審理中，將上開聲明縮減為被告應
    給付原告1,047,600 元，及自刑事附帶民事起訴狀繕本送達
    被告之翌日起至清償日止，按年息百分之5 計算之利息，其
    減縮聲明部分，經核與前揭規定相符，應予准許。
貳、實體方面：
一、原告主張：
  (一)原告任職於桃園縣中壢市○○路○ 段501 號大江國際購物中
    心（下稱大江購物中心），擔任樓管一職，被告前於大江購
    物中心地下1 樓美食街內，經營專櫃販賣杏仁茶，嗣被告因
    調整櫃位之緣故，而對大江購物中心之管理階層心生不滿，
    竟於民國98年7 月11日上午10時50分許，見原告自大江購物
    中心1 樓搭乘手扶梯抵達地下1 樓，即以放置於伊攤位筆筒
    內之剪刀1 把猛刺原告2 刀，致原告受有兩側腹壁刺傷深及
    肌肉筋膜（左側5x6 公分，右側5x2 公分）之傷害。為此，
    爰依侵權行為之法律關係，請求被告負損害賠償責任。
  (二)本件請求被告賠償之項目及金額如下：
  1.營養費：30,000元。
  2.看護費：原告因傷於天晟醫院住院治療期間，自98年7 月12
    日至98年7 月20日止，計8 日，共支出看護費用17,600元。
  3.精神慰撫金：原告因被告加害，除腰部受傷外，因突遭橫禍
    內心恐懼驚嚇，身心受創無以復加，故向被告請求精神慰撫
    金1,000,000元。
  4.綜上，原告請求金額為1,047,600元。
  (三)聲明：
  1.被告應給付原告1,047,600 元，及自刑事附帶民事起訴狀繕
    本送達翌日（即99年11月23日）起至清償日止，按年息百分
    之5 計算之利息。
  2.願供擔保，請准宣告假執行。
二、被告則以：伊有精神分裂症，刺傷原告當時精神狀況有問題
    ，係在精神錯亂中所為等語，資為抗辯，並聲明：原告之訴
    駁回。
三、本院之判斷：
  (一)原告主張其任職於大江購物中心，擔任樓管一職，被告前於
    大江購物中心地下1 樓美食街內，經營專櫃販賣杏仁茶，嗣
    被告因調整櫃位之緣故，而對大江購物中心之管理階層心生
    不滿，竟於98年7 月11日上午10時3 分（起訴狀誤載為10時
    50分）許，見原告自大江購物中心1 樓搭乘手扶梯抵達地下
    1 樓，即以放置於伊攤位筆筒內之剪刀1 把猛刺原告2 刀，
    致原告受有兩側腹壁刺傷深及肌肉筋膜（左側5x6 公分，右
    側5x2 公分）之傷害等情，業據其提出天晟醫院門診醫療費
    用收據6 紙及診斷證明書1 件為證（參見本院99年度附民字
    第96號卷第4 至5 頁、本院卷第40頁），為被告所不爭執，
    復經本院依職權調取本院99年度訴字第243 號殺人未遂刑事
    卷宗核閱無訛，是原告之前揭主張，堪信為真實。惟被告抗
    辯伊有精神分裂症，刺傷原告當時精神狀況有問題，係在精
    神錯亂中所為云云。
  1.經查，被告自91年7 月30日起，即在國立臺灣大學醫學院附
    設醫院精神部就診，最近1 次門診日期為98年10月27日，經
    診斷結果患有精神分裂症，有國立臺灣大學醫學院附設醫院
    98年7 月13日診斷證明書、98年11月3 日校附醫秘字第0980
    007265號函及函附之病歷影本在卷可稽（參見本院99年度審
    訴字第264 號卷第102 至107 頁），且依被告在臺北市立療
    養院就診紀錄所示，亦經診斷患有精神分裂症，有臺北市立
    療養院病歷影本附卷足憑，是被告確為精神分裂症患者，堪
    以認定。
  2.惟查，被告於上開刑事案件警詢中陳稱：「（是否知道持剪
    刀連續刺殺他人是違法行為？）知道。」（參見台灣桃園地
    方法院檢察署98年度偵字第15199 號卷第6 頁），復於本院
    刑事案件審理中陳稱：「（對於證人謝智強於警詢、偵訊中
    之證述有何意見？）就是因為櫃位。我當時沒有跟當事人講
    說『我們都是辛苦人，不要找我麻煩』，我知道他是主任，
    上面還有經理，他是受指示的，所以說謝智強也是無辜的，
    只是說我當時的精神狀況是看到櫃位這樣子就很煩。這件事
    情本來可以不用發生的。（你的精神狀況跟看到櫃位這樣子
    就很煩有何關係？）因為一大早本來櫃位是很整齊的，但是
    被他們10幾個員工移來移去，我還需要重新整理，就是這樣
    子。（照這樣是因為很整齊要移來移去很煩，所以情緒不良
    、生氣，與你的精神狀況有何關係？）就是情緒不穩定，我
    有精神分裂症，有幻聽的現象，就是看新聞時，有亢奮的話
    就會幻聽，新聞的聲音會圍繞著我，當事人的聲音就會在我
    的耳朵繞。（這個幻聽出現之後對你的行為有何影響？）聽
    了會抓狂。（所以你幻聽的內容是跟你以前的聽到的聲音還
    有聽到的話有關，但是真實世界裡這個聲音是不存在的，譬
    如有人跟你說你很帥，你聽到之後很亢奮，然後說那句話的
    人只說1 次就沒有再說了，但是你很帥這句話一直在你耳朵
    裡面出現？）對。（在事發當時你是聽到什麼聲音？）我沒
    有聽到聲音。是看到怎麼會這樣子，我的櫃位怎麼會是這種
    情形。（但是沒有聽到聲音？）沒有，就是一直想，所以情
    境會使人受不了。（怎麼會找上謝智強？）他是第1 個他們
    公司的人下電扶梯，經理1 個月才會下來1 、2 次，經理不
    常下來，就只有他，那時候情緒不知道怎麼搞的沒有辦法控
    制。（如果謝智強與經理一起下來的話，你會找誰？）會找
    經理。（為何他與經理一起下來，你會找經理，不找謝智強
    ？）所有幹部都是經理在負責、策畫的。（你有精神分裂症
    ，還有幻聽，當下你情緒不好，與你的幻聽有何關係？）就
    是精神耗弱，有那種很累的狀況。（當時你到底有沒有幻聽
    ？）沒有幻聽」等語。由此可見，被告明知以利剪刺殺他人
    係違法行為，而被告所罹患之精神分裂症，其症狀係令其出
    現幻聽情形，且被告自承其於本件案發當日並無任何幻聽現
    象，自難認被告於案發當時有何精神分裂症發作之情形。再
    者，被告於警詢迄至本件刑事案件審理中，均陳稱伊於案發
    時、地係見櫃位遭大江購物中心人員擅自移動，思及本身因
    此需多耗時間、氣力再為整理，而生氣、心生煩惡、情緒不
    佳，始萌生對大江購物中心人員報復發洩之念頭，足見被告
    決意持剪刀刺傷原告之行為，係因被告本身情緒控制能力不
    佳所致，而與伊所罹患之精神分裂症並無關連。況且，被告
    於事發前尚能分析伊報復對象應係針對大江購物中心之經理
    ，惟因經理出現機率較低，才改以第1 位出現於案發現場之
    大江購物中心人員即原告為目標，益證被告當時並無意識或
    精神錯亂。綜上，被告所罹患之精神分裂症，於本件案發當
    時並無病發情形。是被告抗辯伊刺傷原告當時精神狀況有問
    題，係在精神錯亂中所為云云，不足採信。
  (二)按因故意或過失，不法侵害他人之權利者，負損害賠償責任
    。不法侵害他人之身體或健康者，對於被害人因此喪失或減
    少勞動能力或增加生活上之需要時，應負損害賠償責任。再
    按不法侵害他人之身體、健康、名譽、自由、信用、隱私、
    貞操，或不法侵害其他人格法益而情節重大者，被害人雖非
    財產上之損害，亦得請求賠償相當之金額。民法第184 條第
    1 項前段、第193 條第1 項、第195 條第1 項分別定有明文
    。本件原告因被告之上開侵權行為，受有兩側腹壁刺傷深及
    肌肉筋膜（左側5x6 公分，右側5x2 公分）之傷害，故原告
    向被告請求損害賠償，於法有據。茲就原告請求賠償之損害
    ，逐項審究如下：
  1.營養費：
    原告主張其因傷需補充營養品，費用共計30,000元云云。然
    查，迄至本件言詞辯論終結為止，原告並未舉證證明其有此
    部分費用之支出，是原告請求被告賠償其購買營養品費用30
    ,000元，尚乏所據，不足採信。
  2.看護費：
    原告主張其因上述傷害，於天晟醫院住院治療期間，自98年
    7 月12日至98年7 月20日止，計8 日，共支出看護費用17,6
    00元等語，並提出天晟醫院診斷證明書、有限責任臺北市永
    康照顧服務勞動合作社工作聘雇證明各1 件為證（參見前揭
    附民卷第6 頁、本院卷第40頁），為被告所不爭執，經核原
    告所受傷勢嚴重，上開看護費用確有其必要，故原告請求被
    告賠償看護費17,600元，即屬有據。
  3.精神慰撫金：
    按慰撫金之多寡，應斟酌雙方之身分、地位、資力與加害之
    程度及其他各種情形核定相當之數額，其金額是否相當，自
    應依實際加害情形與被害人所受之痛苦及雙方之身分、地位
    、經濟狀況等關係決定之。原告主張因本件傷害，除腰部受
    傷外，因突遭橫禍內心恐懼驚嚇，身心受創無以復加，故請
    求被告賠償精神慰撫金1,000,000 元等語。查被告自陳其係
    高工畢業，目前無工作，名下有1 部機車；原告則陳稱其係
    大學畢業，目前任職於大江購物中心，每月薪資約32,000元
    ，名下有1 部機車等語；又原告97年度名下有薪資所得150,
    540 元，98年度有薪資所得364,500 元，其他所得7,370 元
    ；被告97年度名下有薪資所得225,000 元，營利所得66,647
    元，98年度有薪資所得128,000 元，獎金給予4,000 元，另
    有投資200,000 元，有本院依職權調閱兩造之稅務電子閘門
    財產所得調件明細表在卷可稽（參見本院卷第31至38頁）。
    本院審酌兩造之社會身分地位、經濟狀況，及兩造間平日並
    無夙怨，被告僅因對大江購物中心人員擅自移動其櫃位一事
    心懷不滿，竟於上開時、地見大江購物中心幹部即原告出現
    時，即持剪刀刺擊原告後腰際之要害部位，致原告受有兩側
    腹壁刺傷深及肌肉筋膜之傷害，幸經警及時送醫救治，始未
    死亡等一切情狀，因原告受有身體之傷害，精神上自受相當
    之痛苦，認原告請求之精神慰撫金以500,000 元部分，尚屬
    合理，應予准許，逾此範圍之請求，則無理由。
四、綜上所述，原告因本件事故得請求被告賠償之金額為517,60
    0 元（17,600+500,000 =517,600 ）。從而，原告依侵權行
    為之法律關係，請求被告賠償517,600 元，及自刑事附帶民
    事起訴狀繕本送達翌日（即99年11月23日）起至清償日止，
    按年息百分之5 計算之利息，洵屬正當，應予准許，其逾此
    範圍之請求，則無理由，應予駁回。
五、原告陳明願供擔保，請准宣告假執行，經核原告勝訴部分，
    合於法律規定，爰酌定相當之擔保金額宣告之，至於原告敗
    訴部分，其假執行之聲請亦失所附麗，應併予駁回。
六、本件事證明確，兩造所提其餘攻擊防禦方法及舉證，經審酌
    後認與本判決結果不生任何影響，爰不一一予以論述，附此
    敘明。
七、據上論結，本件原告之訴為一部有理由，一部無理由，依民
    事訴訟法第79條、第390 條第2 項，判決如主文。
中    華    民    國   100    年    4     月    29    日
                  民事第一庭    法  官  林哲賢
以上正本證明與原本無異
如對本判決上訴，須於判決送達後 20 日內向本院提出上訴狀。
如委任律師提起上訴者，應一併繳納上訴審裁判費。
中    華    民    國   100    年    4     月    29    日
                                書記官  陳佳彬